臺灣高等法院刑事判決　　　　　　　　99年度上訴字第4515號
上　訴　人
即　被　告　徐大林
選任辯護人　陳俊隆律師
上列上訴人即被告因違反毒品危害防制條例案件，不服臺灣桃園
地方法院99年度訴字第616號，中華民國99年11月16日第一審判
決（起訴案號：臺灣桃園地方法院檢察署98年度偵字第16541號
），提起上訴，本院判決如下：
    主  文
上訴駁回。
    事  實
一、徐大林明知愷他命（Ketamine，下以稱Ｋ他命）係毒品危害
    防制條例所公告列管之第三級毒品，依法不得販賣，竟基於
    販賣第三級毒品Ｋ他命之犯意，於民國98 年7月21日晚間某
    時，由羅仕東以0000000000門號行動電話撥打其所有之0000
    000000門號行動電話，表示欲購買Ｋ他命，徐大林即應允販
    賣Ｋ他命而達成交易合意後，徐大林旋駕駛車牌號碼9806-D
    S號自用小客車，於當晚9時45分許，抵達約定之桃園縣中壢
    市○○路、健行路口時，羅仕東已騎乘車牌號碼GT 8-693號
    機車而來，並在路旁等候，徐大林靠近並停車，羅仕東即進
    入上開自小客車內之副駕駛座，徐大林當場將其每包購入價
    格新臺幣（下同）250元之3包Ｋ他命（毛重2.92公克）販售
    交付予羅仕東，並收取羅仕東所交付之800 元對價，羅仕東
    旋即打開車門欲離去，適有桃園縣警察局平鎮分局建安派出
    所警員楊恩貴便服騎乘機車巡邏至該處而當場查獲，在羅仕
    東身上起出甫向徐大林處購買之Ｋ他命3 小包（毛重2.92公
    克，驗後毛重2.91公克），並在徐大林上開9806-D S號自用
    小客車內扣得與本案無關之Ｋ他命8小包（毛重共7.9公克）
    、徐大林所有販賣Ｋ他命所得800 元、其所有供販賣Ｋ他命
    所用之NOKIA廠牌行動電話1 支（含門號0000000000之SIM卡
    ）等物。
二、案經桃園縣政府警察局平鎮分局報請臺灣桃園地方法院檢察
    署檢察官偵查起訴。
    理  由
壹、證據能力：
一、按刑事訴訟法第一百五十九條之一所稱得為證據之被告以外
    之人於偵查中向檢察官所為之陳述，立法者係以刑事訴訟法
    規定檢察官代表國家偵查犯罪、實施公訴，依法有訊問被告
    、證人、鑑定人之權，且實務運作時，偵查中檢察官向被告
    以外之人所取得之陳述，原則上均能遵守法律規定，不致違
    法取供，其可信性甚高，為兼顧理論與實務，而對被告以外
    之人於偵查中向檢察官所為之陳述，除顯有不可信之情況者
    外，得為證據。乃同法第一百五十九條第一項所謂得作為證
    據之「法律有規定者」之一，為有關證據能力之規定，係屬
    於證據容許性之範疇（九十六年度台上字第五六七三號參照
    ）。本院審酌證人羅仕東於偵查中具結後所為之證述，並無
    違法取證等項瑕疵之存在，且證據力亦未明顯偏低，以資為
    證據並無不當，認具證據能力。
二、次按除顯有不可信之情況外，從事業務之人於業務上或通常
    業務過程所須製作之紀錄文書、證明文書，得為證據，刑事
    訴訟法第159條之4第2款定有明文。查被告徐大林持用之000
    0000000門號所調閱之通聯紀錄（參偵查卷第76至120頁），
    乃係電信使用人使用電信服務後，電信系統所產生之發信方
    、受信方之電信號碼、通信日期、通信起訖時間等紀錄，電
    信法第2條第8款定有明文，且依機械設備所記錄之電信數據
    ，亦無顯不可信之情形，是此紀錄文書依前揭規定，即得為
    證據；另臺灣檢驗科技股份有限公司就羅仕東持有之K他命3
    小包經檢驗後出具之濫用藥物檢驗報告（參偵查卷72頁），
    乃係依據科學數據及藥物許可資料等客觀資料，予以分析藥
    物類之成分後所為之說明，又無顯不可信之情形，依上開規
    定，應認該審判外之書面為適當，而得援為本案證據；且被
    告及辯護人就上開2 書證於本院準備程序中亦均對其證據能
    力表示同意作為證據（見本院卷第28頁）。本院審酌前開通
    聯紀錄及檢驗報告之內容及其餘認定事實所引用之本件卷內
    所有卷證資料（包含人證與文書證據、物證等證據）之證據
    能力，檢察官及被告、辯護人於本院準備程序、審理時均不
    爭執（見本院審卷第28頁反面），且無證據證明係公務員違
    背法定程序所取得，故均認有證據能力。
貳、實體部分：
一、訊據被告徐大林（以下稱被告）矢口否認賣Ｋ他命，辯稱：
    查獲的Ｋ他命都是伊自己施用，伊沒有拿Ｋ他命給羅仕東，
    羅仕東有上車和我聊天，聊一聊後他就下車了；即使如原審
    所載伊有交付Ｋ他命，以原審所敘述之價格，販賣之差價僅
    50元，並無利潤可言，至多成立轉讓罪；另當天是晚間時分
    ，又在市區，人來人往，有人在車子裡交換東西很平常，員
    警為何會去特別注意而懷疑是不法行為，此顯為警員串通線
    民羅仕東「陷害教唆」被告犯罪云云（見本院卷第28頁、第
    30-31頁）。惟查：
  (一)證人羅仕東於偵查時結證稱：當天約被查獲前10分鐘打電話
    給被告，他叫我在那邊等，我騎GT8-693 號機車去，等幾分
    鐘被告就來了，我就上他的車，坐在副駕駛座上，跟他拿Ｋ
    他命3 包，我有拿錢給他，我一下車，警察就過來，警察是
    穿便服，他出示證件，我才知道他是警察等語（參偵查卷第
    134至137 頁）；其於原審審理時則結證稱：當時騎GT8-693
    號機車去現場後，我人在被告車上，我在車上向被告拿Ｋ他
    命，警察在被告車子前面看到我，就叫我與被告下車，偵查
    時所述實在，我有拿800 元給被告等語（參原審訴字卷第47
    至48頁）。證人羅仕東於偵查及原審審理時，均證述為警查
    扣之Ｋ他命3 小包係向被告所購得，且證人羅仕東與被告皆
    陳稱彼此認識不久，並無交情，亦無仇恨，證人羅仕東並無
    甘冒偽證罪之風險誣陷被告之理由。
  (二)另證人即查獲員警楊恩貴於原審審理時證述：我們穿便服騎
    乘機車巡邏經過查獲地點，看到羅仕東騎乘機車停在路邊沒
    熄火，後來看到徐大林駕駛一台白色汽車停在羅仕東機車前
    面，羅仕東就跳上徐大林汽車的副駕駛座，徐大林汽車前擋
    風玻璃是透明的，所以我們從汽車的正前方看到，他們在車
    輛裡面買賣物品，他們二人的手有在交換東西，但是是什麼
    看不到，羅仕東下車後，我和另一警員過去盤查羅仕東及徐
    大林，由我盤查羅仕東，羅仕東在現場告訴我他是上車跟徐
    大林買Ｋ他命，羅仕東有當場交出Ｋ他命，所以我就把他們
    帶回警局偵辦（參原審訴字卷第28頁）等情節相符，而證人
    楊恩貴與被告並不認識，亦無仇隙，且當時係值巡邏勤務，
    有桃園縣政府警察局平鎮分局100年2月17日平警分刑字第10
    06009795號函所附勤務分配表、員警工作紀錄簿影本在卷可
    參（見本院卷第35-42 頁），證人楊恩貴並無誣陷被告之動
    機。
  (三)又辯護人於本院聲請傳喚證人即與楊恩貴一同查獲本案之警
    員李湘運於本院證稱：當時我們執行查緝毒品專案勤務，發
    現那個地點有一部車停在那邊，有一個人（指羅仕東）騎著
    摩托車騎到前面頭戴安全帽停下來，安全帽也沒有脫掉，就
    上了被告白色的車子前座。我們發現這種情形很可疑，一般
    人上車安全帽會脫掉，所以我們發現這可能是疑似毒品交易
    案。我們看上車的戴安全帽男子下車後，在他身上查獲白色
    的Ｋ他命。我們詢問他這東西和誰買的，他說上車和那個開
    車的司機（指被告）買的。這時候我們就請司機下車，因為
    你涉嫌毒品交易案需要帶你回去處理，在車上我們就對他講
    ，「因為你涉嫌毒品交易所以要對你車上的物品作檢查」，
    駕駛座旁邊查獲幾包Ｋ他命，印象中有一、二十包。復證稱
    ：因為我們看到羅仕東下車，羅仕東在我們轄區就是毒品人
    口，我們認識他，印象中羅仕東有先下白色的車，我們在羅
    仕東身上有查到白色粉末，研判是毒品，我們問羅仕東東西
    跟誰買的，他說向那部車的司機買的。我們才會請車上的駕
    駛下車。若兩人都在車上的話，可能開車跑走。羅仕東被我
    們看到他手上有拿毒品時，他很緊張，但未閃躲。當天晚上
    破獲本件並無線報，我們查緝毒品都是發現可疑事物，像這
    一件是戴安全帽上小客車可疑」（見本院卷第62頁反面-第6
    4 頁）等語。互核與證人羅仕東，及另一查獲員警楊恩貴於
    原審審理時證述情節均相符合，應認所證述之內容實在，而
    堪採信。
  (四)被告販賣第三級毒品Ｋ他命予羅仕東之事實已如說明如上，
    且證人羅仕東於查獲當日經警採尿送驗結果，確實呈Ｋ他命
    陽性反應一節，有上開公司98年8月17日出具之編號UL/2009
    /80075號濫用藥物檢驗報告1 紙、桃園縣政府警察局平鎮分
    局偵查隊毒品犯罪嫌疑人尿液採驗作業管制紀錄1 紙（檢體
    編號：98F-452）足資佐證（參原審訴字卷第9、10頁）；證
    人羅仕東因吸食Ｋ他命之行為，並經原審以98年度壢秩字第
    734號裁定處以罰鍰在案，有該裁定1紙在卷可查（參偵查卷
    第122 頁）。羅仕東尚不至於自己先用Ｋ他命，復提供線報
    予警員，再讓自己受裁定罰鍰。故本件並無任何證據可證係
    員警以引誘或教唆犯罪之不正當手段，使原無犯罪故意之被
    告因而萌生犯意並實施犯罪行為，進而蒐集被告犯罪證據加
    以逮捕偵辦之「陷害教唆」方式辦案而查獲，被告空言證人
    羅仕東與員警關係密切，故係遭陷害云云，並不足採。
  (五)又被告所使用之0000000000門號與羅仕東所持用之00000000
    00門號行動電話，在98年7月21日21時27分、41分、43分、4
    6 分已有密切之通聯，有雙向通聯紀錄附卷可查（參偵查卷
    第77至120 頁），被告與羅仕東顯然在會面前曾不斷連繫，
    會合之後羅仕東始進入被告車內，並非為上車與被告聊天，
    故被告辯稱羅仕東上車係和被告聊天乙節，並不可採。
  (六)另證人羅仕東為警查獲之白色結晶物3 小包（毛重共2.92公
    克）經送驗後，確實呈第三級毒品Ｋ他命陽性反應一節，亦
    有臺灣檢驗科技股份有限公司98年8月17日出具之編號UL/20
    09/80051 號濫用藥物檢驗報告1紙在卷可按（參偵查卷第72
    頁，毛重原2.92公克，因鑑驗使用0.01公克，驗餘毛重共2.
    91公克）。
  (七)又按Ｋ他命本無一定之公定價格，是其各次買賣之價格，當
    亦各有差異，而或隨供需雙方之資力、關係之深淺、需求之
    數量、程度、毒品之成色、貨源之充裕與否、販賣者對於資
    金之需求程度，以及政府查緝之態度，進而為各種不同之風
    險評估，而為機動性之調整，是其價格標準，自非一成不變
    ，且販賣者從各種「價差」或「量差」或「純度」謀取利潤
    方式，亦有差異，然其所圖利益之非法販賣行為目的，則屬
    相同，並無二致。然按一般民眾普遍認知之毒品非法交易，
    向為政府查禁森嚴且重罰不寬貸，衡諸常情，倘非有利可圖
    ，絕無平白甘冒被重罰風險之理，從而，舉凡其有償交易，
    除足反證其確另基於某種非圖利本意之關係外，通常尚難因
    無法查悉其買進、賣出之差價，而諉無營利之意思，或阻卻
    販賣犯行之追訴。又販賣毒品之所謂販賣行為，係行為人基
    於營利之目的，而販入或賣出毒品而言。販賣毒品者，其主
    觀上有營利之意圖，且客觀上有販賣之行為即足構成，至於
    實際上是否已經獲利則非所問。查被告於警詢時供稱係以50
    00元買入Ｋ他命20小包，則1小包販入價格為250元，被告將
    其中Ｋ他命3小包共800元販予羅仕東，益證被告確實有從中
    獲利（5000/20=250，250x3=750，800-750=50）。
  (八)此外，復有扣案之800元、NOKIA廠牌行動電話1 支（含門號
    0000000000之SIM卡）等扣案可資佐證，事證已明。
  (九)綜上所述，被告上開辯解，均不足採，本案事證明確，被告
    販賣第三級毒品K他命之犯行堪以認定，應依法論科。
二、被告行為後，毒品危害防制條例部分條文業於98年5月20 日
    修正公布，並自公布日6個月施行，比較該條例第4條第3 項
    修正前規定：「製造、運輸、販賣第三級毒品，處5 年以上
    有期徒刑，得併科新臺幣5 百萬元以下罰金。」，修正後則
    規定：「製造、運輸、販賣第三級毒品，處5 年以上有期徒
    刑，得併科新臺幣7 百萬元以下罰金」，經比較結果，修正
    後之規定對被告並未較為有利，是依刑法第2條第1項前段規
    定，自應適用98年5月20 日修正公布前之毒品危害防制條例
    第4條第3項規定。
三、是核被告徐大林所為，係犯98年5月20 日修正公布前毒品危
    害防制條例第4條第3項之販賣第三級毒品罪。
四、原審本於同上見解，適用98年5月20 日修正公布前毒品危害
    防制條例第4條第3項之規定，並審酌被告販賣第三級毒品Ｋ
    他命，助長社會不良風氣，而施用毒品具有成癮性，其所為
    對於社會治安影響甚鉅，犯後迄今尚無悔意，暨其學歷為高
    職畢業，智識程度普通、及其犯罪手段、犯罪所得不高等一
    切情狀，量處有期徒刑5年1月。另扣案之第三級毒品Ｋ他命
    3小包，屬違禁物，依刑法第38條第1項第1 款之規定，不論
    屬於被告所有與否，予以沒收；扣案NOKIA廠牌行動電話1支
    （含門號0000000000之SIM卡1張）、現金800 元，分別為被
    告所有、供犯罪所用及因販賣毒品所得之物，依毒品危害防
    制條例第19條第1 項之規定宣告沒收等情，其認事用法尚無
    不合，量刑亦稱妥適。被告上訴意旨，係空言否認，就原審
    依職權為證據取捨及心證形成之事項，反覆爭執，均無可採
    ，復未就其主張另提出積極證據以實其說，其上訴為無理由
    ，應予駁回。
據上論斷，應依刑事訴訟法第368條，判決如主文。
本案經檢察官黃全祿到庭執行職務。
中    華    民    國   100    年    5     月    19    日
                  刑事第十九庭  審判長法  官  鄧振球
                                      法  官  張江澤
                                      法  官  潘翠雪
以上正本證明與原本無異。
如不服本判決，應於收受送達後10日內向本院提出上訴書狀，其
未敘述上訴之理由者並得於提起上訴後10日內向本院補提理由書
（均須按他造當事人之人數附繕本）「切勿逕送上級法院」。
                                      書記官  朱家賢
中    華    民    國   100    年    5     月    19    日
附錄本案論罪科刑法條：
98年5 月20日修正公布前毒品危害防制條例第4 條第3 項
製造、運輸、販賣第三級毒品，處五年以上有期徒刑，得併科新
臺幣五百萬元以下罰金。